臺灣桃園地方法院刑事判決　　　　　　　　96年度訴字第57號
公　訴　人　臺灣桃園地方法院檢察署檢察官
被　　　告　甲○○
指定辯護人　本院公設辯護人　陳瑞明
上列被告因毒品危害防制條例案件，經檢察官提起公訴（95年度
偵字第24494號），本院判決如下：
    主  文
甲○○販賣第一級毒品，處有期徒刑拾伍年。其餘被訴於民國玖
拾伍年拾壹月貳拾日販賣第一級毒品、轉讓第一級毒品部分均無
罪。
    事  實
一、甲○○明知海洛因為毒品危害防制條例所規定之第一級毒品
    ，不得製造、運輸、販賣或轉讓，然其先於民國95年9 月7
    日中午12時許，與其友人乙○○約定每人各出資二分之一，
    而共同出資新臺幣（下同）2000元，並由其於同日下午某時
    ，出面至桃園縣桃園市○○路之麥當勞旁，向姓名、年籍均
    不詳，綽號「小山」之成年男子購入價格為2000元，重約0
    ．3 公克之海洛因後，其竟生販賣第一級毒品海洛因之犯意
    ，於同日下午6 時許，在桃園縣八德市○○○街49號對面工
    寮，以1500元之價格，將其向「小山」所購得重約0 ．1 公
    克海洛因1 小包出售予乙○○，而賺得約0 ．1 公克之第一
    級毒品海洛因供己吸食之用。嗣於95年11月20日20時許，為
    警循線在上址工寮查獲，並扣得其所有與上開販賣第一級毒
    品犯行無涉之第一級毒品海洛因9 包（合計淨重1 ．70公克
    ）、含有海洛因殘渣袋6 包、含有海洛因殘渣吸管3 支、使
    用過注射針筒2 支、橡皮筋1 條、未使用過注射針筒5 支、
    夾鏈袋149 個、玻璃球管1 個等物。
二、案經桃園縣政府警察局大溪分局報告臺灣桃園地方法院檢察
    署檢察官偵查起訴。
    理  由
壹、證據能力部分：
一、按被告以外之人於審判外之言詞或書面陳述，除法律有規定
    者外，不得作為證據；被告以外之人於偵查中向檢察官所為
    之陳述，除顯有不可信之情況者外，得為證據；被告以外之
    人於檢察事務官、司法警察官或司法警察調查中所為之陳述
    ，與審判中不符時，其先前之陳述具有較可信之特別情況，
    且為證明犯罪事實存否所必要者，得為證據；被告以外之人
    於審判中，傳喚不到，其於檢察事務官、司法警察官或司法
    警察調查中所為之陳述，經證明具有可信之特別情況，且為
    證明犯罪事實存否所必要者，得為證據；再被告以外之人於
    審判外之陳述，雖不符刑事訴訟法第159 條之1 至第159 條
    之4 之規定，而經當事人於審判程序同意作為證據，法院審
    酌該言詞陳述或書面陳述作成時之情況，認為適當者，亦得
    為證據。當事人、代理人或辯護人於法院調查證據時，知有
    第159 條第1 項不得為證據之情形，而未於言詞辯論終結前
    聲明異議者，視為有前項之同意。刑事訴訟法第159 條第1
    項、第159 條之1 第2 項、第159 條之2 、第159 條之3 、
    第159 條之5 分別定有明文。又刑事訴訟法第159 條之2 、
    第159 條之3 所謂「經證明具有可信之特別情況」，應依陳
    述人於陳述時之「外部情況」是否具有可信性決定之，所謂
    「外部情況」係指就詢問有無出於不正方法、陳述是否出於
    非任意性、有無違反法定障礙事由期間不得詢問及禁止夜間
    詢問之規定、詢問時是否踐行應先告知義務、警詢筆錄所載
    與錄音或錄影內容是否相符等情，且必須依據陳述人之觀察
    、記憶、表達是否正確、陳述人有無虛偽陳述之動機，及對
    照同一待證事項之其他經過詰問證人之證述是否相同，有無
    矛盾之處而加以綜合決定（最高法院94年度臺上字第1653號
    判決意旨參照）。公訴人援引證人乙○○於警詢之陳述，作
    為被告上開販賣第一級毒品犯行之證據，屬審判外之陳述，
    故須檢視上開證述內容是否有前開得為證據之情形。
二、證人乙○○於本院審理中曾到庭證述在卷，且揆諸該證人之
    於本院審理中之證述內容，就所知本案情節過程均已詳盡說
    明，而證人乙○○警詢陳述內容核非證明犯罪事實所必要，
    因認無證據能力。
貳、實體部分：
甲、有罪部分：
一、訊據被告甲○○固坦認於上揭時、地，其與其友人乙○○共
    同出資購買第一級毒品海洛因一情，惟矢口否認有何販賣第
    一級毒品之犯行，辯稱：當日是伊與乙○○一起出資購買，
    但乙○○並沒有給伊錢，平日伊與乙○○就有請來請去云云
    。然查：
（一）上揭事實業據被告於本院訊問時坦白承認（見偵查卷第59
      頁、本院96年1 月5 日訊問筆錄），並核與證人乙○○於
      本院審理中所證述於95年9 月7 日，其曾與被告共同出資
      購買海洛因施用之情節一致（見本院96年2 月5 日審判筆
      錄），且經證人即查獲本案之警員郝晉汾於本院審理中就
      其如何循線查獲本案之過程結證甚詳在卷（見本院96年4
      月30日審判筆錄）。
（二）至被告雖於本院審理中以前揭情詞置辯，惟已與上開事證
      不符，況被告於檢察官訊問、本院訊問時均就其於95年9
      月7 日從中賺得約0 ．1 公克之第一級毒品海洛因牟利一
      節自白不諱，而倘非被告確有販賣第一級毒品海洛因犯行
      ，則衡常被告當無自己編造犯罪情節，使己身陷入重罪之
      可能，且被告於本院審理時供承其於警詢中所述為實在，
      而其於警詢中即就於95年9 月7 日中午12時許，乙○○到
      其住處要求其幫忙調海洛因並交付1000元，其自己又加錢
      一起出錢共同購買海洛因，由其出面去買等節供述甚詳在
      卷（見偵查卷第13頁），益徵被告於本院審理中上開自白
      可以採取。另被告於本院訊問時雖供稱於95年9 月7 日，
      伊係與乙○○合夥3000元，由伊出面拿海洛因，約定二人
      各出一半等語，然被告於警詢、檢察官訊問時均陳稱95年
      9 月7 日，乙○○係出資1000元，而佐以被告陳稱其於警
      詢中所述為實在，及警詢、檢察官訊問時，距案發日較近
      ，記憶較屬清晰等節，堪認應以被告於警詢、檢察官訊問
      時所述為可採，併此敘明。
（三）綜上所述，被告所辯應係事後避重就輕之詞，委無足取，
      本件事證明確，被告上揭犯行足可認定，應依法論科。
二、查海洛因係毒品危害防制條例第2 條第2 項第1 款規定之第
    一級毒品。核被告甲○○上開所為，係犯毒品危害防制條例
    第4 條第1 項之販賣第一級毒品罪。其持有第一級毒品海洛
    因之低度行為，為販賣之高度行為所吸收，不另論罪。按犯
    罪之情狀顯可憫恕者，認科以最低度刑仍嫌過重者，得酌量
    減輕其刑，刑法第59條定有明文。茲查，被告本件所為販賣
    第一級毒品犯行之營利意圖，係在於貪圖賺得約0 ．1 公克
    之海洛因供己吸食，且其犯後曾坦承上情，尚難謂無悔意；
    衡情即使科以法定最輕刑度，猶屬過重，其犯罪之情狀，衡
    情尚有可憫之處，爰依刑法第59條規定，予以酌量減輕其刑
    。爰審酌被告年輕力壯，不思以正當途徑牟利，竟意圖營利
    而販賣毒品，危害他人生命、身體健康，破壞善良社會風氣
    所為非是，及其犯罪動機、目的、手段、販買毒品數量、次
    數之犯罪情節、犯後之態度等一切情狀，量處如主文所示之
    刑，以資懲儆。又被告犯本罪之時點雖係在96年4 月24日前
    ，惟其本件經宣告逾有期徒刑1 年6 月，且其所犯為毒品危
    害防制條例第4 條第1 項之罪，屬中華民國96年罪犯減刑條
    例第3條 第1 項第7 款所規定不予減刑之罪名，是本件並無
    中華民國96年罪犯減刑條例之適用，附予敘明。
三、末查，扣案之第一級毒品海洛因9 包（合計淨重1 ．70公克
    ）、含有海洛因殘渣袋6 包、含有海洛因殘渣吸管3 支、使
    用過注射針筒2 支、橡皮筋1 條、未使用過注射針筒5 支、
    夾鏈袋149 個、玻璃球管1 個等物，雖係被告所有之物，惟
    查無積極證據足以證明與上開販賣第一級毒品罪有關，亦非
    屬供被告犯上開販賣第一級毒品罪所用，或因犯該罪所得之
    物，爰不依法宣告沒收。
四、至公訴意旨雖另謂：請法院依刑法第90條第1 項之規定，併
    予諭知於刑之執行前，令入勞動處所，強制工作等語。惟按
    有犯罪之習慣或因遊蕩或懶惰成習而犯罪者，於刑之執行前
    ，令入勞動處所，強制工作，刑法第90條第1 項固定有明文
    ，然查，被告雖前因殺人未遂、違反槍砲彈藥刀械管制條例
    、妨害自由等案件，經法院判決有罪確定，惟其因上開各案
    件所受之宣告刑，於85年10月2 日即已縮刑期滿執行完畢，
    而其除再於92年間，因傷害案件，經本院判處拘役40日，如
    易科罰金，以300 元折算1 日確定，並於93年7 月5 日執行
    完畢之前科紀錄外，其間並無其他犯罪紀錄，有刑案資料查
    註紀錄表、臺灣高等法院被告前案紀錄表各1 份附卷可按，
    基此，已難逕認被告有犯罪之習慣，況依被告本件犯罪情節
    ，亦無從認其因遊蕩或懶惰成習而犯罪，是公訴人同時請本
    院併依刑法第90條第1 項之規定，併予諭知被告於刑之執行
    前，令入勞動處所，強制工作，於法尚有未合，附此敘明。
乙、無罪部分：
一、公訴意旨雖另謂：被告甲○○於95年11月20日下午6 時許，
    在桃園縣八德市○○○街49號對面工寮，以1000元之價格，
    將重量不詳之海洛因1 小包出售予丙○○。其另基於轉讓第
    一級毒品海洛因之犯意，於上揭時、地，將重量不詳之海洛
    因1 小包無償讓與乙○○，嗣為警在上揭處所查獲，並扣得
    海洛因等物（詳見扣押物品清單，含夾鍊袋149 個）。因認
    被告此部分涉犯毒品危害防制條例第4 條第1 項之販賣第一
    級毒品、同條例第8條第1項之轉讓第一級毒品等罪嫌。
二、按犯罪事實應依證據認定之，無證據不得認定其犯罪事實，
    又不能證明被告犯罪者，應諭知無罪之判決，刑事訴訟法第
    154 條第2 項、第301 條第1 項定有明文。刑事訴訟法上所
    謂認定犯罪事實之證據，係指足以認定被告確有犯罪行為之
    積極證據而言，如未能發現相當證據或證據不足以證明，自
    不能以推測或擬制之方法，以為裁判基礎，最高法院29年上
    字第3105號及40年臺上字第86號分別著有判例；又認定不利
    於被告之事實，須依積極證據，苟積極證據不足為不利被告
    之認定時，即應為有利於被告之認定，更不必有何有利之證
    據，最高法院30年上字第816 號判例參照。且刑事訴訟上證
    明之資料，無論其為直接或間接證據，均須達於通常一般之
    人均不致有所懷疑，而得確信其為真實之程度，始得據為有
    罪之認定，若其關於被告是否犯罪之證明未能達此程度，而
    有合理懷疑之存在，致使無從形成有罪之確信，根據「罪證
    有疑，利於被告」之證據法則即不得遽為不利被告之認定，
    亦有最高法院76年度台上字第4986號判例可稽。
三、訊據被告甲○○堅決否認有上開95年11月20日販賣第一級毒
    品、同條例第8 條第1 項之轉讓第一級毒品等犯行，辯稱：
    95年11月20日當日係伊和丙○○、乙○○三人一起出錢買海
    洛因，後來其等二人到伊的上址工寮，伊就將東西交給其等
    二人，當場就有使用伊買回之海洛因，所以海洛因根本就不
    是伊出賣或轉讓等語。
四、按公訴意旨認被告甲○○上開所為涉犯販賣第一級毒品、同
    條例第8 條第1 項之轉讓第一級毒品等罪嫌，無非以證人乙○○警詢、偵查中之證述；證人丙○○警詢之證述；扣案第
    一級毒品、夾鏈袋等物，及卷附通聯紀錄，為主要論據。
五、經查：
（一）證人乙○○、丙○○於警詢中所為之陳述，性質上均屬審
      判外之陳述，而被告及被告之指定辯護人亦均於本院準備
      程序中就上開供述之證據能力聲明異議，且經本院當庭勘
      驗證人乙○○、丙○○之警詢錄音帶，勘驗結果警詢筆錄
      所載與錄音內容並非相符，詳如本院96年5 月29日、同年
      7 月9 日勘驗筆錄所載，是認尚無該當「經證明具有可信
      之特別情況」之要件，則依刑事訴訟法上開規定，證人乙○○、丙○○等人警詢中所為之陳述，均不具證據能力，
      合先敘明。
（二）證人乙○○固於檢察官訊問時供稱：被告只有（95年）9
      月7 日那天請伊吃海洛因等語，惟證人乙○○於本院審理
      中翻異前詞，改稱95年9 月7 日當天係伊與被告一同出資
      購買海洛因，已如前述，則有前後供述不一之情，況證人
      乙○○於檢察官訊問時並未提及95年11月20日當日被告有
      轉讓第一級毒品之行為，且迭堅稱：於95年11月20日為警
      在其身上查扣之第一級毒品確為其本人所有，而其係向他
      人所購得等語（見偵查卷第45之1 頁、第64頁），從而，
      不得僅憑證人乙○○上開所證，即認定被告有上開95年11
      月20日轉讓第一級毒品之犯行。
（三）證人丙○○於檢察官訊問時證稱：95年11月20日為警查獲
      時，伊在該處用海洛因，而毒品是伊自己的，伊於警詢中
      說昨天（即95年11月20日）是第一天跟被告買毒，是警察
      硬要伊這麼說的等語（見偵查卷第44頁），而其後於本院
      審理中結證稱：被查獲當日伊與被告、證人乙○○共同出
      資5000元去買海洛因，買回來之後分成3 包，後來警察來
      時，其等已經施用過等語（見本院96年2 月5 日審判筆錄
      ），然觀諸證人丙○○上開證詞，其中並未證及於95年11
      月20日當日有向被告購買第一級毒品海洛因一情，甚其於
      警詢中亦未曾證述曾向被告購買第一級毒品之情節（警詢
      筆錄此部分之記載，與警詢錄音內容不符，詳如上開本院
      勘驗筆錄所載），職是，公訴意旨認被告涉有上開95年11
      月20日販賣第一級毒品之犯行，實尚乏所據。
（四）至扣案之被告所有之第一級毒品海洛因9 包、含有海洛因
      殘渣袋6 包、含有海洛因殘渣吸管3 支、使用過注射針筒
      2 支、橡皮筋1 條、未使用過注射針筒5 支、夾鏈袋149
      個、玻璃球管1 個等物（即如扣押物品目錄表所載），僅
      能證明有於95年11月20日在被告上址工寮執行搜索，並其
      中扣得上開物品，及被告持有第一級毒品之事實，況被告
      因自94年8 月底起至95年11月20日上午5 時許，多次施用
      第一級毒品之犯行，經本院以96年毒聲字第150 號裁定送
      觀察勒戒在卷，有上開刑案資料查註紀錄表、臺灣高等法
      院被告前案紀錄表附卷足佐，可見於95年11月20日案發當
      時被告本身亦有施用第一級毒品之行為，從而，尚不得以
      上開扣案物品即認定被告有上開販賣第一級毒品、轉讓第
      一級毒品之犯行。
（五）末查，卷附通聯紀錄（即被告所使用門號0000000000行動
      電話於95年11月18日至95年11月21日之通聯紀錄）僅得據
      以認定於上開期間，被告使用上開行動電話聯絡之通話對
      象及通話時所在位置，亦要無法據之即為被告不利之認定
      甚明。
六、綜上事證，實無法僅憑上開公訴意旨論罪依據，即遽認被告
    有公訴人所指之上開95年11月20日販賣第一級毒品、同條例
    第8 條第1 項之轉讓第一級毒品等犯行，既不能證明被告此
    部分犯罪，揆諸上揭刑事訴訟法之規定，依法應就被告被訴
　　於95年11月20日販賣第一級毒品、轉讓第一級毒品部分均為
    無罪之諭知。
據上論斷，應依刑事訴訟法第299 條第1 項前段、第301 條第1
項，毒品危害防制條例第4 條第1 項，刑法第11條前段、第59條
，判決如主文。
本案經檢察官鄭東峰到庭執行職務。
中　　華　　民　　國　　96　　年　　8 　　月　　8 　　日
                        刑事第十二庭審判長法  官  游紅桃
                                  　　　　法  官  陳雪玉
                                  　　　　法  官  王美玲
以上正本證明與原本無異。
如不服本判決，應於判決送達後10日內向本院提出上訴狀（應附
繕本），上訴於臺灣高等法院。
                                          書記官  吳玉蘭
中　　華　　民　　國　　96　　年　　8 　　月　　8 　　日
附錄本案論罪科刑法條：
毒品危害防制條例第4條
製造、運輸、販賣第一級毒品者，處死刑或無期徒刑；處無期徒
刑者，得併科新臺幣一千萬元以下罰金。
製造、運輸、販賣第二級毒品者，處無期徒刑或七年以上有期徒
刑，得併科新臺幣七百萬元以下罰金。
製造、運輸、販賣第三級毒品者，處五年以上有期徒刑，得併科
新臺幣五百萬元以下罰金。
製造、運輸、販賣第四級毒品者，處三年以上十年以下有期徒刑
，得併科新臺幣三百萬元以下罰金。
製造、運輸、販賣專供製造或施用毒品之器具者，處一年以上七
年以下有期徒刑，得併科新臺幣一百萬元以下罰金。
前五項之未遂犯罰之。
